【裁判字號】    98,交聲,115
【裁判日期】    980911
【裁判案由】    違反道路交通管理處罰條例聲明異議
【裁判全文】
臺灣雲林地方法院交通事件裁定         98年度交聲字第115號
移送機關即
原處分機關  交通部公路總局嘉義區監理所雲林監理站
異  議  人
即受處分人  乙○○
上列異議人即受處分人因違反道路交通管理處罰條例案件，對於
交通部公路總局嘉義區監理所雲林監理站民國98年6 月30日所為
之裁決處分（原處分案號：雲監裁字第裁72-LB0000000號），聲
明異議，本院裁定如下：
    主  文
異議駁回。
    理  由
一、原處分意旨略以：異議人即受處分人乙○○於民國98年5 月
    10日上午8 時8 分許，駕駛甲○○所有之車牌號碼SI-6366
    號自用小客車，行經台一線嘉義縣吳鳳技術學院前路口，因
    在多車道左轉彎不先駛入內側車道，為嘉義縣警察局交通隊
    警員以該車違反道路交通管理處罰條例第48條第1 項第4款
    規定，逕行製單舉發，移送機關乃於98年6 月30日開具雲監
    裁字第裁72-LB0000000號裁決書，依道路交通管理處罰條例
    第48條第1 項第4 款及第63條第1 項之規定，裁處罰鍰新臺
    幣（下同）600 元，並記違規點數1 點。
二、聲明異議意旨略以：異議人當日駕駛本案自小客車前往嘉義
    縣民雄鄉吳鳳技術學院，因路況未熟，故一邊開車一邊尋找
    上開學院，直至異議人發現所至地點時，已位於多車道路口
    ，不及由外側車道變換至內側車道，遂逕行由外側車道左轉
    ；又當時適逢陰雨，道路交通標示不易辨識，異議人之違規
    行為乃是無心之過，為此請求撤銷原處分云云。
三、按汽車駕駛人轉彎時，在多車道右轉彎，不先駛入外側車道
    ，或多車道左轉彎，不先駛入內側車道，處600 元以上1,80
    0 元以下罰鍰，並記違規點數1 點，道路交通管理處罰條例
    第48條第1 項第4款、第63條第1 項第1 款分別定有明文。
四、經查：異議人於98年5 月10日上午8 時8 分駕駛上開自小客
    車，沿台一線由南往北，行經該路段與嘉義縣吳鳳技術學院
    有燈光號誌管制交岔路口，因於多車道左轉彎不先駛入內側
    車道，經嘉義縣警察局交通隊員警逕行製單舉發，有嘉義縣
    警察局98年5 月22日嘉縣警交字第LB0000000 號違反道路交
    通管理事件通知單、98年6 月9 日嘉縣警交字第0980029485
    號函各1 份及採證照片2 幀（本院卷第11、13至14頁）附卷
    可稽，復為異議人所不否認，應堪認定。異議人雖辯稱其當
    時專心找路，對該校地理位置並不熟悉，本案實屬無心之過
    等語，然異議人先前於陳述單卻稱：其等欲前往吳鳳技術學
    院上課，於距離交岔路口前方約100 多公尺處欲將車輛切往
    內側車道準備左轉，卻發現內側車道全是車子，以致無法切
    入等語（參本院卷第10頁），核其前後說詞反覆，已有可疑
    ；且按人民違反法律上之義務而應受行政罰之行為，法律無
    特別規定時，雖不以出於故意為必要，仍須以過失為其責任
    條件。但應受行政罰之行為，僅須違反禁止規定或作為義務
    ，而不以發生損害或危險為其要件者，推定為有過失，於行
    為人不能舉證證明自己無過失時，即應受處罰，業經司法院
    大法官會議釋字第275 號解釋在案。而依道路交通安全法規
    之規定行駛，本屬駕駛人之注意義務，不因熟悉路況與否而
    異，駕駛人豈得以路況不熟為由即解免違規責任，且在天候
    不佳之情形下，駕駛人理應對週遭道路更加注意，行車亦更
    為謹慎，實無僅因天候不佳即疏於注意周遭標線，進而任意
    行駛之理，是異議人辯稱當時適逢陰雨，因專心找路，致欲
    轉彎時已來不及從外側車道變換為內側車道乙情縱令屬實，
    異議人仍有過失亦甚明確，揆諸前開說明，自無足據以主張
    免罰。從而，異議人既有於多車道不先駛入內側車道左轉之
    違規事實，原處分機關依道路交通管理處罰條例第48條第1
    項第4 款及第63條第1 項第1 款之規定，裁處罰鍰600 元，
    併記違規點數1 點，並無違誤，異議人之異議無理由，應予
    駁回。
五、依道路交通管理處罰條例第87條第2 項、道路交通案件處理
    辦法第19條，裁定如主文。
中    華    民    國    98    年    9     月  11    日
                    交通法庭    法  官  高士傑
以上正本證明與原本無異。
如不服本裁定，應於裁定送達後5 日內向本院提出抗告狀（須附
繕本）。
                                書記官  李達成
中    華    民    國    98    年    9     月    11    日


司法院資訊處製作；財團法人民間司法改革基金會備份。
